【裁判字號】    90,訴,134
【裁判日期】    900417
【裁判案由】    損害賠償
【裁判全文】
臺灣新竹地方法院民事判決  九十年度訴字第一三四號
    原      告  乙○○即謝秀.
    訴訟代理人  許修齊律師
    被      告  韋柏實業有限公司    設新竹市○○路二二二巷三三號一樓
    法定代理人  甲○○○      .
    訴訟代理人  陳俊傑律師
右當事人間請求損害賠償事件事件，本院判決如左：
    主      文
被告應給付原告新臺幣捌拾陸萬伍仟伍佰柒拾壹元，及自民國九十年三月十四日起至
清償日止，按年息百分之五計算之利息。
訴訟費用由被告負擔。
本判決第一項於原告以新臺幣貳拾捌萬玖仟元為被告供擔保後，得假執行。但被告如
於假執行程序實施前以新臺幣捌拾陸萬伍仟伍佰柒拾壹元為原告預供擔保，得免為假
執行。
    事      實
甲、原告方面：
一、聲明：除供擔保金額外，如主文所示。
二、陳述：
    （一）原告係新竹市○○路○段三八三號三層樓鋼骨鐵皮屋之所有人，原告以該
          建物經營京州川菜館，並以該建物向新光產物保險股份有限公司（以下簡
          稱新光公司）投保火災保險，該建物於民國八十三年十一月五日凌晨發生
          火災致完全燒燬，原告即向新光公司申請理賠，獲該公司准給理賠金約新
          臺幣（下同）九百五十八萬九千四百七十元，惟被告以被告得向原告請求
          損害賠償金額三百萬元為由，向本院聲請假扣押，經本院以八十四年度裁
          全字第一八二號民事裁定，准被告提供一百萬元後，得就原告財產在三百
          萬元之範圍內為假扣押，被告並依該裁定供擔保，本院即以八十四年度執
          全字第一九七號強制執行事件，扣押原告得向新光公司領取之上述理賠金
          三百萬零三百二十元，致原告於八十四年四月十日自上述公司僅領得六百
          五十八萬九千一百五十元。嗣經原告依民事訴訟法第五百二十九條之規定
          ，向本院聲請命被告就假扣押之請求於一定期間內起訴，被告於收受本院
          所命於七日內起訴之限期起訴裁定，雖於限期內起訴，然因被告連續遲誤
          言詞辯論期日視為撤回，按訴訟在判決前經撤回者視為未起訴，故原告即
          依民事訴訟法第五百二十九條第二項之規定，聲請撤銷被告對原告之前揭
          假扣押裁定，經本院以八十八年度裁全聲字第一二九號裁定予以撤銷，被
          告不服提起抗告，經臺灣高等法院以八十九年度抗字第四一０三號裁定駁
          回被告之抗告而告確定，原告始檢同上述裁定向本院聲請撤銷本院上述八
          十四年度執全字第一九七號假扣押之執行，俟本院行文新光公司解除前述
          扣押之執行命令後，始於九十年一月十六日自該公司領得前述遭扣押之三
          百萬零三百二十元。
    （二）查原告遭被告以假扣押扣押之前述三百萬零三百二十元，原告原得於八十
          四年四月十日自新光公司領取，因被告之假扣押，致遲至九十年一月十六
          日始得領取，原告因此遭受到該金額自八十四年四月十日至九十年一月十
          六日之利息損失，該等利息以法定利率年息百分之五計算，其方式為：八
          十四年四月十日至九十年一月十六日期間共計二一０六日（計首不計尾）
          ，0000000乘以百分之５除以３６５乘以２１０６等於８６５５７
          １，計有八十六萬五千五百七十一元，而該等利息之損失既係因被告聲請
          假扣押之行為所造成，則原告依民事訴訟法第五百三十一條之規定，請求
          被告賠償該金額及自起訴狀繕本送達翌日起至清償日止，按年息百分之五
          計算之利息，自屬有據。
三、證據：提出本院八十四年度裁全字第一八二號民事裁定、八十四年度執全字第一
          九七號執行命令、八十八年度裁全聲字第一二九號民事裁定、臺灣高等法
          院八十九年度抗字第四一○三號民事裁定、賠款證明影本各一件為證。
乙、被告方面：
一、聲明：
    （一）原告之訴及假執行之聲請均駁回。
    （二）如受不利於被告之判決，請准供擔保免為假執行。
二、陳述：民事訴訟法第五百二十九條第二項所指情形，不包括視為撤回起訴，且原
          告應向保險公司請求，因為是保險公司受益，至於對原告所列要求賠償之
          金額，並無意見。
    理      由
一、原告主張其係新竹市○○路○段三八三號三層樓鋼骨鐵皮屋之所有人，並以該建
    物向新光公司投保火災保險，嗣該建物於八十三年十一月五日凌晨發生火災致完
    全燒燬，原告原得自新光公司獲准理賠金約九百五十八萬九千四百七十元，惟因
    被告以得向原告請求損害賠償金額三百萬元為由，向本院聲請供擔保後予以實施
    假扣押，致原告於八十四年四月十日自上述公司僅領得六百五十八萬九千一百五
    十元，尚有三百萬零三百二十元遭假扣押中而未能領取。嗣經原告向本院聲請命
    被告就假扣押之請求於一定期間內起訴，被告雖於限期內起訴，然因連續遲誤言
    詞辯論期日視為撤回，原告即聲請撤銷被告對原告之前揭假扣押裁定，於該撤銷
    假扣押裁定確定後，原告始於九十年一月十六日自新光公司領得前述遭扣押之三
    百萬零三百二十元，原告因此遭受上開金額自八十四年四月十日起至九十年一月
    十六日止按年息百分之五計算之利息即八十六萬五千五百七十一元之利息損失等
    情，業據原告提出本院八十四年度裁全字第一八二號民事裁定、八十四年度執全
    字第一九七號執行命令、八十八年度裁全聲字第一二九號民事裁定、臺灣高等法
    院八十九年度抗字第四一○三號民事裁定、賠款證明影本各一件為證，復為被告
    所不爭，自堪信其主張為真實。
二、按假扣押裁定因自始不當而撤銷，或因民事訴訟法第五百二十九條第二項及第五
    百三十條第三項之規定而撤銷者，債權人應賠償債務人因假扣押或供擔保所受之
    損害，同法第五百三十一條定有明文；次按當事人連續二次遲誤言詞辯論期日者
    ，視為撤回其訴，訴經撤回者，視同未起訴，同法第一百九十一條、第二百六十
    三條第一項前段亦明文規定。經查本件被告於前聲請本院以八十四年度裁全字第
    一八二號民事裁定，就原告得向新光公司領得之保險金於三百萬元範圍內予以假
    扣押後，雖於本院限期內向原告起訴，然該訴訟嗣因被告連續遲誤言詞辯論期日
    而視為撤回，並經原告聲請本院予以撤銷該假扣押裁定確定等情，已如前述，依
    前揭規定，被告遲誤言詞辯論期日致視為撤回其訴者，即與未於一定期間內起訴
    者同，其情形自該當於同法第五百二十九條第二項：「債權人不於前項期間內起
    訴者，債務人得聲請命假扣押之法院撤銷假扣押裁定」之規定，且原告前據此聲
    請撤銷假扣押之裁定，業經本院以八十八年度裁全聲字第一二九號裁定予以准許
    ，並經臺灣高等法院以八十九年度抗字第四一０三號裁定駁回被告之抗告而確定
    在案，而原告亦因被告之聲請實施假扣押，致受有八十六萬五千五百七十一元之
    損害，已如前述，是其間顯有相當因果關係，則原告依上開民事訴訟法第五百三
    十一條之規定，請求被告賠償其因假扣押所損失之利息八十六萬五千五百七十一
    元及以該金額自起訴狀繕本送達翌日即九十年三月十四日起算之法定遲延利息，
    即有理由，應予准許。
三、兩造分別陳明願供擔保，分別請求假執行及免為假執行，經核均無不合，爰各酌
    定相當之擔保金額，併准許之。
四、本件事證已臻明確，兩造其餘攻擊防禦方法及舉證，經審酌與本件判決結果不生
    影響，爰不一一論述，併此敘明。
五、據上論結，本件原告之訴為有理由，依民事訴訟法第七十八條、第三百九十條第
    二項、第三百九十二條，判決如主文。
中      華      民      國      九十    年      四      月      十七    日
                                  臺灣新竹地方法院民事第一庭
~B法      官  鄭政宗
右為正本係照原本作成。
如對本判決上訴，須於判決送達後廿日內向本院提出上訴狀。
~B法院書記官  王恬如
中      華      民      國    九十      年      四      月     十七     日


司法院資訊處製作；財團法人民間司法改革基金會備份。
